臺灣高等法院臺中分院刑事判決　　　　　　　　九十一年度上更(一)字第一五四號
　　上　訴　人
　　即　被　告　ＳＩＳＵＨＯＮ.
　　指定辯護人　本院公設辯護人　乙○○
右列上訴人因傷害致死案件，不服臺灣南投地方法院九十年度訴字第三二二號中華民
國九十年十一月二十三日第一審判決（起訴案號：臺灣南投地方法院檢察署九十年度
偵字第二四四四號），提起上訴，經判決後，由最高法院第一次發回更審，本院判決
如左：
    主  文
原判決關於ＳＩＳＵＨＯＮＧ─ＣＨＡＭＮＡＮ（阿 三）部分撤銷。
ＳＩＳＵＨＯＮＧ─ＣＨＡＭＮＡＮ共同傷害人之身體因而致人於死，處有期徒刑柒
年拾月。
    事  實
一、ＰＡＫＨＡＭＮＯＩ─ＫＡＭＰＨＯＮ（阿芳又稱阿噴，下均稱阿芳，已判刑確
    定）、ＳＩＳＵＨＯＮＧ─ＣＨＡＭＮＡＮ（下稱阿三）、ＲＡＳＲＩ─ＤＡＥ
    ＮＧ（下稱阿連）、ＳＯＰＨＲＯＭ─ＳＯＭＣＨＩＴ（松全，下均稱阿全）四
    人均為來台工作之泰國人（阿芳、阿全、阿連均經判處有期徒刑柒年拾月確定）
    。阿芳因不滿ＴＨＵＡＮＳＲＩ（下稱林松揚）於民國（下同）九十年七月八日
    下午五時許，在南投縣草屯鎮○○路一四七八號「麗華的店」餐廳，毆打其女友
    ＰＯＯＲＥＥ─ＪＥＥＲＡＰＯＲＮ（下稱吉拉潘），隨即以行動電話聯絡其友
    人阿三，告知其女友在上開餐廳遭人毆打，請求阿三到場協助，阿三再將上情告
    知當時正與其共同飲酒之阿連與阿全，三人即各騎一部腳踏車趕往上開餐廳，與
    阿芳會合，四人會合後，阿連與阿芳先在該餐廳外面拾取玻璃製之酒瓶及石頭後
    ，即偕同阿三及阿全共同進入上開餐廳，四人在前開餐廳一樓樓梯旁看見林松揚
    後，雙方一言不合，阿三、阿連、阿芳四人即共同基於普通傷害之犯意聯絡，並
    認其個人基於傷害之犯意所為之傷害行為，並不足於致被害人於死，然按四人分
    別持石頭、酒瓶加上徒手毆擊及以腳踹踢人體之重要部位倒地後再踢，被害人可
    能因傷勢過重導致死亡之結果，此為正常理性之一般人在客觀上所能預見，竟分
    別由阿芳持石頭、阿連持酒瓶及阿三、阿芳、阿連、阿全徒手方式，共同毆打林
    松揚，嗣又將林松揚拉至前開餐廳外，繼續圍毆林松揚，阿三並於林松揚倒地後
    再踢林松揚之腰部，使林松揚因上開阿三、阿芳、阿連、阿全四人之傷害行為而
    受有頭部外傷合併蜘蛛膜下出血及腦室出血、中樞神經衰竭等傷害，經送醫急救
    ，仍因頭部外傷、腦挫傷、顱內出血，延至九十年七月十三日晚上十一時三十分
    許不治死亡。
二、案經南投縣警察局草屯分局報請臺灣南投地方法院檢察署檢察官偵查起訴。
    理  由
一、訊據被告ＳＩＳＵＨＯＮＧ─ＣＨＡＭＮＡＮ（阿三）對於在前揭時間，至上開
    「麗華的店」餐廳，與被害人林松揚發生糾葛等情，固不否認，惟被告ＳＩＳＵ
    ＨＯＮＧ─ＣＨＡＭＮＡＮ（阿三）辯稱：當阿芳打電話給伊時，伊係向阿芳表
    示，不認識對方，並未說要去打對方，而是去幫忙處理事情，且其當時係在勸架
    ，其僅踢林松揚腰部一下，並未打林松揚之頭部，並無致被害人顱內出血之可能
    云云，惟查：
１、被告阿三於警訊供稱：「我有用腳踢那一名男子，阿連、阿全、阿芳都有動手打
    他」（見警訊筆錄第二十三頁反面）、「（問：警方所查扣之酒瓶碎片是否為現
    場用來打架之物品？）是‧‧‧因為當時我將阿全拉到外面時，有聽到『砰』一
    聲，之後阿芳及阿連又跑出來，那一名男子又衝出來，我才用腳踢他一下」（見
    警訊筆錄第二十三頁反面）；於偵查中供稱：「用腳踢倒他，再踢他的腰部，是
    阿芳聯絡我們去打的」（見偵查卷第六十八頁）；於原審調查時供稱：「因為林
    松揚跟『阿芳』抱在一起，所以用腳踢開他們」（見原審卷第七十八頁）「我知
    道錯了，我很難過」（見原審卷第八十頁），是被告阿三嗣於本院辯稱：係勸架
    云云，即非可採，且更足證被告阿三於用腳踢將林松揚踢倒在地後，再用踢林松
    揚之腰部至明。再參諸被告阿芳於警訊供稱：「‧‧‧我在二樓用電話叫綽號阿
    連、阿三、‧‧‧三人到店內打林松揚‧‧‧吉拉潘站在右邊最裡面，我在她的
    旁邊，其他三人把林松揚圍著，我因站在巷他的正面，所以打臉，其他人有拿酒
    瓶打他上半身，包括頭部。」等語（見偵查卷第十八頁背面）、「他們三人到後
    ，我就下樓到室外，三人問是何事，我說我女友被打。之後進入室內，我拉住林
    松揚的手，叫他們不要打，但他反過來打我於是我們四人就開始圍毆他」（見偵
    查卷第十九頁背面）；於偵查中供稱：「（問：店內有無跟阿連、阿三、阿全一
    起毆打林松揚？）有‧‧‧在內打，被老闆娘趕出來後，就在外面打」（見偵查
    卷第六十七頁背面）。被告阿連於偵查中供稱：「有參與毆打，我們三人（指阿
    三、阿連、阿全）於便利商店門前飲酒，阿芳在餐廳內，是由阿芳打行動電話給
    阿三，向我們說阿芳有遇到問題了，我們便分別一人各騎一部腳踏車前往餐廳，
    我有手持二瓶玻璃的啤酒瓶（於餐廳門口前拿取的），而阿芳也於餐廳門口前拾
    起石頭，而阿全與阿三，二人均未持物品進入，於是於一樓（要進入二樓）梯旁
    ，我拿酒瓶打他哪裡我不知道，因當時混亂，我只有打林松揚的鼻樑一次，打完
    後我們就跑了‧‧‧是幫朋友阿芳出氣」（見警訊筆錄第二十一頁）；於偵查中
    供稱：「用手掌打他，沒有帶其他武器，有拿酒瓶打他，但是沒有打到‧‧‧是
    阿芳聯絡我們去打的」（見偵查卷第六十八頁）。被告阿全於偵查中供稱：「我
    也用腳踢他‧‧‧是阿芳聯絡我們去打的」（見偵查卷第六十八頁）。證人吉拉
    潘於警訊證稱：我有看到阿全用手打跟腳踢（見警訊筆錄第三十頁反面）；於偵
    查證稱：「看見阿全進去就直接毆打林松陽，他們就一起打起來了」（見偵查卷
    第六十六頁），於原審訊問時結證稱：被告三人均有打林松陽（見原審九十年十
    月二十五日訊問筆錄）；證人林洽拉於原審訊問結證稱：被告四人（指被告阿芳
    、阿三、阿全、阿連）均有打林松陽，且均有用腳踢被害人（見原審卷第六十頁
    、第六十一頁筆錄），足見被告阿連、阿全、阿三確有與阿芳於上開時、地共同
    毆打被害人林松揚，已甚明確。是被告阿三辯稱：：當阿芳打電話給伊時，伊係
    向阿芳表示，不認識對方，並未說要去打對方，而是去幫忙處理事情，顯係卸責
    之詞，毫無足採。
２、又被害人林松揚因遭被告阿三、阿芳、阿連、阿全等人之毆打，致受有頭部外傷
    合併蜘蛛膜下出血及腦室出血、中樞神經衰竭等傷害，經送醫急救，仍因頭部外
    傷、腦挫傷、顱內出血不治死亡，業經檢察官督同法醫師相驗明確，製有相驗屍
    體證明書、勘驗筆錄、解剖筆錄、法務部法醫研究所九十年九月十四日法醫所九
    ○理字第一七四八號函所附之（九○）法醫所醫鑑字第○九○三號鑑定書各一份
    在卷可參。且前開鑑定書鑑定本件被害人死亡原因及死亡方式為：(1)、死者死亡
    原因為頭部外傷，致死傷為後枕部之鈍器傷，傷口成星芒狀，無特定模式，致傷
    物可以為磚石，棍棒，桌椅，牆角，台階等等。(3)、死亡方式為他殺。被害人林
    松揚之死亡與被告阿三、阿芳、阿連、阿全等人之毆打之傷害行為自有相當因果
    關係。被告阿三係正常之成年人，阿三等人雖主觀上僅有傷害之犯意，然對於毆
    擊人體要害之頭部，足以傷害人之身體，且於與其他被告阿連、阿全、阿芳分別
    持石頭、酒瓶加上徒手毆擊及以腳踹踢人體之重要部位倒地後再踢，被害人可能
    因傷勢過重導致死亡之結果，雖主觀上未預見，然此應為正常理性之一般人在客
    觀上所能預見，阿三等人雖主觀上僅有傷害之犯意，從而本件事證已臻明確，被
    告阿三右揭犯行堪以認定。
３、被告阿三雖請求再與阿芳、阿連、阿全對質，惟按阿芳、阿連、阿全於警訊、偵
    查中業已就阿三涉案部分，為詳盡之述如前，核與證人林洽拉及被告阿三於警訊
    、偵查中所述林松揚遭毆打情節相符，事證已臻明確，本院認無再重覆傳訊阿芳
    、阿連、阿全三人之必要，附予敘明。又被告阿三於本院前審要求調查被害人林
    松揚之死因，是否因其他疾病造成，及受傷後有無妥善之醫療，並請求調病歷，
    以了解醫療費用云云，然被害人林松揚既係他殺外傷致死，並非疾病致死，業經
    檢察官督同法醫師相驗明確，製有相驗屍體證明書、勘驗筆錄、解剖筆錄、法務
 部法醫研究所九十年九月十四日法醫所九○理字第一七四八號函所附之（九○）
    法醫所醫鑑字第○九○三號鑑定書在卷可稽，又調病歷，以了解醫療費用，顯與
    本件無直接關係，被告阿三於本院前審之上開請求，本院亦認均無必要，併此敘
    明。
二、核被告阿三所為，係犯刑法第二百七十七條第二項前段之傷害致人於死罪。被告
    三與阿芳、阿全、阿連對前開犯行，有犯意之聯絡與行為之分擔，為共同正犯。
    原審判決關於被告阿三部分，認被告阿三罪證明確予以論罪科刑固非無見，惟按
    原審判決事實欄認定被告阿三於九十年七月八日下午五時許與阿連、阿全、阿芳
    共同基於傷害之犯意共同圍毆林松揚，至林松揚受有頭部外傷合併蜘蛛膜下出血
    及腦室出血，中樞神經衰竭等傷周經送醫急救仍不治死亡等語，惟對被告毆打被
    害人時在通常觀念上，能否預見足以死亡之結果，並未明確認定，尚有未洽。又
    被告就被害人死亡之結果發生預見，究係主觀上能預見，抑或客觀上能預見，並
    未說明，亦有未洽，被告上訴認伊僅係勸架，且僅踢被害人一下，原審判決量刑
    顯屬過重等語，指摘原審判決不當，雖無理由，惟原審判決既有上開可議之處，
    自應由本院就被告阿三部分予以撤銷改判，審酌本件阿三僅因阿芳之女友被欺負
    ，即與阿芳、阿連、阿全僅共同出手傷害被害人林松揚以及其被害人所受之傷勢
    為頭部外傷合併蜘蛛膜下出血及腦室出血、中樞神經衰竭等傷害，並被告阿三犯
    後未能完全坦承犯行等一切情狀，量處被告阿三有期徒刑柒年拾月。又扣案之酒
    瓶碎片非被告阿三及共犯阿芳、阿全、阿連所有，且單柄剪刀非供本件犯罪所用
    之物，已據被告阿三與阿芳、阿全、阿連供明在卷，爰不宣告沒收，附此敘明，
三、據上論斷，應依刑事訴訟法第三百六十九條第一項前段、第三百六十四條、第二
    百九十九條第一項前段、刑法第二十八條、第二百七十七條第二項前段，判決如
    主文。
本案經檢察官甲○○到庭執行職務。
中      華      民      國    九十一   年    七    月     二十五      日
                                   臺灣高等法院臺中分院刑事第三庭
                                         審判長法  官
                                               法　官
                                               法　官
右正本證明與原本無異。
如不服本判決應於收受送達後十日內向本院提出上訴書狀，其未敘述上訴之理由者並
得於提起上訴後十日內向本院補提理由書（均須按他造當事人之人數附繕本）。
附錄論罪科刑法條：
刑法第二百七十七條
傷害人之身體或健康者，處三年以下有期徒刑、拘役或一千元以下罰金。
犯前項之罪因而致人於死者，處無期徒刑或七年以上有期徒刑；致重傷者，處三年以
上十年以下有期徒刑。
                                                              　　　　　Ｆ
